【裁判字號】    89,上訴,1424
【裁判日期】    891214
【裁判案由】    偽造貨幣
【裁判全文】
臺灣高等法院臺南分院刑事判決               八十九年度上訴字第一四二四號 Ｃ
      上  訴  人
      即  被  告  甲  ○  ○
      選任辯護人  蔡  碧  仲  律師
右上訴人因偽造貨幣案件，不服臺灣嘉義地方法院八十九年度訴字第八一號中華民國
八十九年十月五日第一審判決（起訴案號：臺灣嘉義地方法院檢察署八十八年度偵字
第七二二三號），提起上訴，本院判決如左：
      主      文
上訴駁回。
      事      實
一、緣甲○○經由陳忠偉處得知換取假鈔管道，竟意圖供行使之用，而以新台幣 (下
    同）一萬二千元代價，於民國（下同）八十八年十月二十六日十四時許，與不詳
    偽鈔集團，在嘉義交流道附近換得三十六張偽造千元通用紙幣而收集之。甲○○
    明知該三十六張千元通用紙幣均屬偽造紙幣，仍將之摻雜於真正之通用紙幣內，
    基於行使偽造通用紙幣之概括犯意，先於八十八年十月二十七日二十一時許，偕
    同不知情之林明通及二、三名年籍不詳之友人，先至嘉義市○○路一六號烏雞小
    吃部，飲酒作樂，以其中三張偽造千元通用紙幣交付予服務生劉溪泉，兌換三十
    張真正百元通用紙幣，發予小姐當小費而行使之。嗣復前往嘉義市○○路四一二
    號ＳＹＹＫＴＶ茶藝館櫻花廳消費八千一百元，而於同日晚上二十三時四十五分
    許，甲○○由上開真偽夾雜通用紙弊一疊中取出仟元紙幣八張（內有偽鈔六張）
    交與服務生林映廷付帳予以行使，林映廷發覺有異，乃將上開仟元紙幣八張交還
    甲○○，甲○○所表示改日再行付帳，後甲○○與林明通於同日晚上二十三時五
    十五分步出店外，為警查獲，並扣得偽造千元通用紙幣三十六張。
二、案經嘉義縣水上分局報請臺灣嘉義地方法院檢察署檢察官偵查起訴。
      理      由
一、訊據被告甲○○矢口否認有行使偽造之通用紙幣犯行，辯稱：因陳忠偉返還借款
    十一萬元，其中夾雜三十六張偽鈔，伊並不知情云云。
二、經查：
(一)檢察官於八十八年十月二十八日對被告聲請羈押，被告於原審法院訊問時供稱：
    「小胖陳忠偉叫我打行動電話忘了號碼予姓江 (男的），打通後叫我匯入一萬二
    千元至合作金庫陳彥俊之帳戶．．．在嘉義交流道北港路樹叢放該處三萬六千元
    偽鈔，我是基於一時好奇心，我是知道偽鈔沒錯，是要換來用也沒錯」等語，核
    與證人陳忠偉供稱：「我在台南市買到六張千元偽鈔．．．我是向甲○○說要買
    可以打這電話」等語（見八十八年聲羈字第二三四號卷），大致相符，足見甲○
    ○係經由陳忠偉處得知換取假鈔之管道，而換取假鈔無疑。況被告於警訊時供稱
    ：「我知道該三十六張係『假鈔』，放於整疊仟元鈔內使用」等語 (警卷第二頁
    ），若被告不知所換取者為假鈔，何以竟刻意將假鈔摻雜於真鈔內，混合使用？
    異徵被告嗣後所辯不知其中有假鈔云云，洵不足採。
(二)被告雖又辯稱：「陳忠偉交還十一萬元，內有偽鈔而伊並不知情」云云，惟陳忠
    偉並未積欠被告債務，亦未將十一萬元交給被告，迭據陳忠偉於警訊及原審調查
    時（見八十八年聲羈字第二四三號）供證綦詳。何況被告就主張係陳忠偉返還十
    一萬元之情節，先於偵查時稱：「（被查獲之千元偽鈔來源？）陳忠偉拿給我的
    ．．．八十八年十月二十六日下午二時」；嗣又改稱：「陳忠偉欠我十一萬，我
    向他要，他叫一個我不認識的人於八十八年十月二十七日下午二時多，拿夾雜假
    鈔之十一萬元到嘉義市○○路與四維路交岔路口給我，我不知道內有假鈔。（陳
    忠偉的朋友拿錢給你時何人在場？）沒有。」；迨原審調查時又稱：「在電話中
    林哲偉有聽到陳忠偉要拿錢給我」「我開車載林哲偉，途間陳忠偉打大哥大給我
    ，說要拿錢給我，我們就約在北港路交流道下的旁邊，然後我下車，他拿一疊鈔
    票給我」，就主張還錢之人「或稱係陳忠偉」、「或稱為不認識之人」以及當時
    是否另有他人在場或稱無人在；或稱林哲偉在場，前後供述，至為岐異，顯係臨
    訟勾串之詞， 不足採信。
(三)證人林哲偉到庭證稱：「是被告被抓後的那幾天中午，被告開車載我去北港路交
    流道下，過了一個隧道，那裡附近沒有建築物，約四、五十公尺才有賣東西的，
    陳忠偉在那裡等我們，被告下車，我在車上，我看到陳忠偉拿了一疊鈔票給被告
    ．．．是八十八年十月二十六日傍晚時去找被告的」等語。既證人係被告本案被
    抓後始看到陳忠偉拿錢予被告，自不能認本案被告偽鈔之來源係陳忠偉還錢予被
    告而夾雜於其中，其證言亦難採為有利被告之證據。況被告於原審審理時亦供承
    並未作成任何文書以證明債權十一萬元之存在，惟被告與陳忠偉並非至交好友，
    業據被告、陳忠偉供明在卷，借款高達十一萬元，豈有不簽發本票或借據以供日
    後追償之用，被告所辯顯與常情不符，應係卸責之詞，不足採信。
(四)被告於原審訊問時（見八十八年聲羈字第二四三號卷）供稱：「（有被警查到持
    有偽鈔？）對的，查到三十六張，在烏雞小吃部查到三張，於ＳＹＹＫＴＶ查到
    六張，身上查到二十七張」，證人即烏雞小吃部服務生劉溪泉於偵查時證稱：「
    他們四、五人入店消費，甲○○拿了三張偽鈔叫我們少爺到櫃檯換百元鈔，被會
    計小姐發現是偽鈔：：當天的消費用簽帳的。」於警訊時稱：「經我指認確實是
    甲○○拿該三張偽造千元鈔到櫃檯換取小鈔的：：」；證人即ＳＹＹＫＴＶ茶藝
    館服務生林映廷於警訊時稱：「於八十八年十月二十七日二十三時四十五分許在
    ＳＹＹＫＴＶ茶藝館櫻花廳內由甲○○持偽造千元大鈔消費：：甲○○至我店內
    消費共新臺幣八千一百元，並將錢交給我結帳：：甲○○將八張千元大鈔交給我
    時，我發現八張裡面有二、三張顏色及紙張有所不同，我即將該八張千元大鈔交
    回給甲○○本人後，甲○○說等一下再算，我即離該櫻花廳」又於偵查時稱：「
    他們三、四人到店裡消費，甲○○拿八千一百元給我要買單，我發現有幾張鈔票
    怪怪的，我不敢收，他說就記帳，改天再一起算，他們又坐了約五分鐘才離開：
    ：（錢有否拿還給別人？）我直接交還給甲○○等語，」證人即當天與被告一同
    前往烏雞小吃部及ＳＹＹＫＴＶ茶藝館之友人林明通亦於偵查時稱：「我與甲○
    ○去ＳＹＹＫＴＶ茶藝館喝酒，甲○○付完帳，店內之服務生說有假鈔：：（問
    ：有否與甲○○去烏雞小吃部喝酒？）有」，經核與被告之自白相符，此外扣案
    三十六張千元通用紙幣，經原審法院送往中央印製廠鑑定結果，均屬偽鈔，此有
    中央銀行發行局（八九）台央發字第０三００一九一三一號函在卷可佐。
    綜上所述，被告確有行使偽造之千元通用紙幣之事實，事證明確，被告犯行堪以
    認定。被告選任之辯護人請求本院再訊問證人林哲偉與劉溪泉二人，惟上開二人
    已證述明確，本院認無再訊問之必要，併予敘明。
二、查新台幣係臺灣銀行依「中央銀行法」第十四條，及「中央銀行在台灣地區委託
    臺灣銀行發行新台幣辦法」之規定所發行之國幣。被告將收集之偽造通用紙幣交
    與服務生換取一百元之通用紙幣及付帳。核被告所為，係犯刑法第一百九十六條
    第一項行使偽造通用紙幣罪。其先後多次犯行，時間緊接，所犯構成要件亦復相
    同，顯係基於概括犯意反覆為之，為連續犯，應依刑法第五十六條以一罪論。
    被告前意圖供行使之用，而收集通用紙幣為低度行為，應為行使偽造通用紙幣之
    高度行為所吸收，不另論罪。又被告行使偽造之紙幣，本質上當然含有詐欺之內
    容，不再論以詐欺罪。原審以被告事證明確，因予適用刑法第五十六條、第一百
    九十六條第一項、第二百條、罰金罰鍰提高標準條例第一條前段規定，並審酌被
    告年輕力盛，不思正途，嗣後飾詞狡卸，毫無悔意，惟念被告行使之偽鈔，數量
    不多，造成店家損失不大，及犯後態度等一切情狀，量處被告有期徒三年六月。
    扣案偽鈔三十六張，係偽造通用紙幣，此有中央銀行發行局（八九）台央發字第
    ０三００一九一三一號函在卷可佐，應依刑法第二百條沒收之。本院經核原判決
    認事用法並無違誤，量刑亦稱妥適。被告上訴意旨，指摘原判決不當，非有理由
    ，應予駁回
據上論斷，應依刑事訴訟法第三百六十八條，判決如主文。
本案經檢察官羅清溪到庭執行職務。
中    華    民    國      八十九      年      十二      月      十四    日
                                  臺灣高等法院臺南分院刑事第五庭
                                      審判長法官  茆    臺    雲
                                            法官  蔡    長    林
                                            法官  曾    平  杉
右正本證明與原本無異。
如不服本判決，應於判決送達後十日內向本院提出上訴狀，其未敘述理由者並應於提
出上訴狀後十日內向本院補提理由書（應附繕本)。
                                      法院書記官  黃    全    忠
中    華    民    國      八十九      年      十二      月      十五    日
附錄法條：
刑法第一百九十六條第一項：行使偽造、變造之通用貨幣、紙幣、銀行券或意圖供行
                          使之用而收集或交付於人者，處三年以上十年以下有期
                          徒刑，得併科五千元以下罰金。


司法院資訊處製作；財團法人民間司法改革基金會備份。
